【裁判字號】    95,易,73
【裁判日期】    950525
【裁判案由】    電子遊戲場業管理條例等
【裁判全文】
臺灣高雄地方法院刑事判決                95年度易字第73號
公  訴  人  臺灣高雄地方法院檢察署檢察官
被      告  乙○○
            甲○○
上列被告等因電子遊戲場業管理條例等案件，經檢察官聲請簡易
判決處刑（94年度偵字第12959 號），本院改依通常程序判決如
下：
    主  文
乙○○、甲○○共同違反未依電子遊戲場業管理條例之規定辦理
營利事業登記，不得經營電子遊戲場業之規定，乙○○處拘役
拾日，甲○○處拘役貳拾日，如易科罰金，均以佰元折算壹日
。電腦遊戲機「網豹」壹台、「大決戰」壹台、「@ 瑪」壹台（
以上均各含硬碟、螢幕、鍵盤）、現金新台幣貳佰壹拾元，均沒
收之。
    事  實
一、乙○○係高雄市苓雅區○○○路42號「尚億超商」之負責人
    ，明知該店並未依電子遊戲場業管理條例規定，向主管機關
    辦理營利事業登記及申請營業級別證，竟自民國94年6 月1
    日起，提供該超商賣場空間供李進坤（未經起訴）擺設電腦
    賭博遊戲機「網豹」、「大決戰」、「@ 瑪」各1 檯，並僱
    用知情之甲○○為店員，共同基於違反電子遊戲場業管理條
    例規定而經營電子遊戲場業及與不特定人賭博之犯意，在上
    開公眾得出入之場所內擺設電腦賭博遊戲機檯，供不特定人
    兌換新台幣（下同）10元硬幣後投幣打玩，並由甲○○於超
    商內負責兌換零錢及洗分兌現之工作，嗣於同年6 月3 日下
    午4 時許，適有蔡昆益（另經不起訴處分）在該超商內打玩
    「網豹」電腦遊戲機後，向甲○○洗分兌現之際為警當場查
    獲，並扣得上開李進坤所有之電腦遊戲機3 臺及機臺內10元
    硬幣21枚。
二、案經高雄市政府警察局苓雅分局報告臺灣高雄地方法院檢察
    署檢察官偵查起訴。
    理  由
壹、證據能力部分：
一、按被告以外之人於審判外之言詞或書面陳述，除法律有規定
    者外，不得作為證據，刑事訴訟法第159 條第1 項定有明文
    。證人蔡昆益於警詢所為之陳述，係被告以外之人於審判外
    之陳述，屬傳聞證據，被告甲○○、乙○○均不同意開證據
    之證據能力；共同被告甲○○於警詢陳述關於乙○○部分，
    就被告乙○○而言，亦屬傳聞證據，被告乙○○不同意該證
    據之證據能力，亦查無例外得以之作為證據之情形，自均不
    得作為證據。
二、按被告以外之人於偵查中向檢察官所為陳述，除顯有不可信
    之情況者外，得為證據，刑事訴訟法第159 條之1 第2 項定
    有明文。偵查中對被告以外之人所為之偵查筆錄，或被告以
    外之人向檢察官所提之書面陳述，性質上均屬傳聞證據。惟
    現階段刑事訴訟法規定檢察官代表國家偵查犯罪、實施公訴
    ，依法其有訊問被告、證人及鑑定人之權，證人、鑑定人且
    須具結，而實務運作時，檢察官偵查中向被告以外之人所取
    得之陳述，原則上均能遵守法律規定，不致違法取供，其可
    信度極高。職是，被告以外之人前於偵查中已具結而為證述
    ，除反對該項供述得具有證據能力之一方，已釋明「顯有不
    可信之情況」之理由外，不宜即遽指該證人於偵查中之陳述
    不具證據能力。證人蔡昆益、李進坤及共同被告乙○○於偵
    查中以證人身分具結後之陳述，被告2 人均未曾提及檢察官
    在偵查時有不法取供之情形，且未釋明上開供述有顯不可信
    之情況，依前述說明，渠等於偵查中之證言自具有證據能力
    。
三、按證人、鑑定人依法應具結而未具結者，其證言或鑑定意見
    ，不得作為證據，刑事訴訟法第158 條之3 定有明文。經查
    ，偵查中檢察官以證人身分傳訊李明忠，自應依法具結，檢
    察官未命李明忠於供前、供後具結，其偵查中所為之陳述不
    得作為證據。
貳、訊據被告乙○○固坦承將其所經營之「尚億超商」提供予李
    進坤擺放電腦遊戲機，該超商亦未領有電子遊戲場業營業執
    照，且僱用甲○○擔任超商中班店員等情；被告甲○○亦不
    否認受僱於乙○○擔任「尚億超商」店員，查獲當日確有客
    人蔡昆益在場等事實，惟均否認有何違反電子遊戲場業管理
    條例及賭博等犯行，被告乙○○辯稱：伊僅係將場地出租給
    李進坤，單純收取租金，並未經營電子遊戲場業，該等機臺
    僅係供人娛樂，是否有賭博性質伊不清楚；被告甲○○則辯
    稱：伊受雇於乙○○，僅負責店內收銀及販賣公益彩券，並
    未幫客人蔡昆益洗分兌換現金云云，經查：
(一)、按電子遊戲場業管理條例第4 條第1 項規定之電子遊戲機，
    係指利用電、電子、電腦、機械或其他類似方式操縱，以產
    生或顯示聲光影像、圖案、動作之遊樂機具，或利用上述方
    式操縱鋼珠或鋼片發射之遊樂機具。查獲之「網豹」等機檯
    ，外觀雖係電腦（含螢幕、主機即硬碟、鍵盤等）型態，然
    據證人即當場查獲之客人蔡昆益於偵查中結證稱：伊當時所
    把玩之機臺，必須以10元硬幣投入機台後，取得與投入金額
    1 比1 之積分，並由積分，押分、跑分，押中即賠分，輸了
    就沒有了等語（見偵卷第41至43頁），足見其當時所把玩之
    機檯具有射倖性及轉押注、得分等特性，供不特定人娛樂，
    上開機檯之遊戲內容與電子遊戲機性質相符，依經濟部95
    年3 月2 日經商字第0950 240439 0 號函意旨，應屬「電子
    遊戲機」無誤，自應依電子遊戲場業管理條例之規定辦理營
    利事業登記證。
(二)、按電子遊戲場業管理條例第11條第1 項規定，電子遊戲場業
    於申請營利事業登記時，除應依相關法令辦理外，應向直轄
    巿、縣（巿）主管機關申請核發營利事業登記證及營業級別
    證，並辦理下列事項之登記：一營業級別、二機具類別、三
    營業場所管理人、四營業場所之地址。故設置以電腦方式操
    縱，產生或顯示聲光影像、圖案、動作之電子遊戲機，供不
    特定人為益智或娛樂類遊戲之營利事業（同條例第3 條、第
    4 條參照），應依前開規定辦理營利事業登記，未依該條例
    辦理營利事業登記者，依同條例第15條之規定，即不得經營
    電子場業。又按電子遊戲場業管理條例第15條雖僅規定：「
    未依本條例規定辦理營利事業登記者，不得經營電子遊戲場
    業」，惟對照同條例第16條「非電子遊戲場業之其他營利事
    業，不得就其營業場所，供『他人』設置電子遊戲機營業」
    之規定，顯見具有較高違法性之「非電子遊戲場業之其他營
    利事業，未經許可『自行』設置電子遊戲機營業」，亦應不
    在容許之列，而同受該條例第15條規範。因此，不論非電子
    遊戲場業之其他營利事業之規模大小，或是否以擺設電子遊
    戲機供不特定人打玩為其主要營業項目，均非所問，此觀該
    條例第15條規定之立法意旨係「為健全電子遊戲場之營業秩
    序」自明。從而，任何人未依該條例規定辦理電子遊戲場業
    之營利事業登記者，除不得經營電子遊戲場業外，亦不得在
    騎樓、走道、寺廟、補習班等場所，自行設置電子遊戲機營
    業，且雖已依電子遊戲場業管理條例相關規定辦理營利事業
    登記，然若有遷址情事，仍須辦理營業場所地址變更登記，
    此不啻為電子遊戲場業管理條例第15條之規定所欲揭櫫之真
    正意旨，經濟部89年3 月7 日經（89）商字第89005521號函
    亦同此認定。被告乙○○係尚億超商之實際負責人，其超商
    未曾經得電子遊戲之營業許可，其與李進坤簽立場地租賃契
    約書，將其所營超商賣場提供李進坤擺放上開電腦遊戲機等
    情，業據被告乙○○於本院審理時陳述明確，且有場地租賃
    契約書附卷可憑，並參以查獲當時3 檯電腦遊戲機均屬開機
    狀態，且擺放在超商賣場內，均有查獲現場照片2 張可資佐
    證，揆諸前述說明，被告提供場地供李進坤擺放上開機臺，
    亦屬經營電子遊戲場業無誤。
(三)、證人蔡昆益於偵查中結證稱：伊當時所把玩之機臺，必須以
    10元硬幣投入機台後，取得與投入金額1 比1 之積分，並由
    積分，押分、跑分，押中即賠分，輸了就沒有了，案發當日
    伊向被告甲○○兌換200 元之10硬幣20枚，全數硬幣均投入
    ，把玩結果獲得積分500 分，伊即向被告甲○○換取500 元
    現金等語（見偵卷第41至43頁），足見其當時所把玩之機檯
    具有射倖性，係屬賭博機檯無誤。被告乙○○提供超商賣場
    供李進坤擺設上開機檯，並僱用甲○○為客人洗分換錢，而
    機檯擺放位置與賣場並無區隔，其與李進坤係基於在公眾得
    出入之場所與不特定人透過機檯賭博財物之意思，擺放上開
    機檯以前述方式，與不特定人對賭財物應可認定。
(四)、依前述證人蔡昆益於偵查中證述內容可知，本件扣案機檯均
    屬賭博性質，而賭博係屬違法行為，乃眾所週知之事，賭博
    性電子遊戲機，更係絕對禁止擺設營業，被告甲○○具高職
    畢業學歷，應不能諉稱不知，另其為客人蔡昆益洗分換錢，
    益徵其知悉上開機檯具有賭博性質，其雖於該店任職期間不
    長，然洗分、換錢已然係賭博之構成要件。被告甲○○以前
    揭情詞置辯，顯無足採。其知悉扣案賭博性電腦遊戲機檯係
    未經許可擺放在「尚億超商」，並開機營業等事實，應堪認
    定。
(五)、綜上，被告乙○○提供尚億超商賣場供李進坤擺放賭博性電
    腦遊戲機檯，並僱用被告甲○○為不特定之客人洗分、換錢
    ，被告乙○○與甲○○，均有未經許可經營電子遊戲場業及
    賭博之事實，事證已臻明確，應依法論科。
三、核被告乙○○、甲○○所為，係違反電子遊戲場業管理條例
    第15條之未經辦理營利事業登記而擅自經營電子遊戲場業之
    規定，應依同條例第22條之規定處斷及刑法第266 條第1 項
    之賭博罪。渠等與李進坤就上開2 罪間有犯意聯絡及行為分
    擔，為共同正犯。被告同一經營電子遊戲場業之營業行為，
    雖持續進行有一段時間，然按經營電子遊戲場業之行為，本
    質上即含有反覆為之之特質，故上開反覆持續之行為仍應論
    以單純一罪。渠等所犯上開2 罪間，有方法結果之牽連關係
    ，應從一重論以未經辦理營利事業登記而擅自經營電子遊戲
    場業罪。爰審酌被告未經主管機關許可，竟擅自在上址擺設
    電子遊戲機具，影響社會秩序，行為實有不當，惟念其擺設
    之機具數量不多，且被告甲○○受僱超商店員，對於雇主店
    內之擺設無權過問、干涉，又受限於經濟不景氣，失業率屢
    創新高，謀職不易，始為本件犯行，情節尚輕，亦有可憫之
    處等一切情狀，量各處如主文所示之刑，並均諭知易科罰金
    之折算標準。
五、電腦遊戲機「網豹」、「大決戰」、「@ 瑪」各1 台（以上
    均各含硬碟、螢幕、鍵盤），係屬賭博機具、現金210 元（
    10元硬幣21枚）係自該等機檯內扣得之財物，應屬在賭檯內
    扣得之財物，均應依刑法第266 條第2 項之規定，併與宣告
    沒收。至扣案現金490 元，係自查獲之賭客蔡昆益身上查獲
    ，並非係在兌換籌碼處所查扣之財物，且非被告2 人所有，
    爰不另為沒收之諭知，附此敘明。
據上論斷，依刑事訴訟法第299 條第1 項，電子遊戲場業管理條
例第15條、第22條，刑法第11條前段、第28條、第266 條第1 項
、第2 項、第41條第1 項前段，罰金罰鍰提高標準條例第2 條，
判決如主文。
本案經檢察官丙○○到庭執行職務。
中    華    民    國    95    年    5     月    25    日
                  刑事第一庭    審判長法  官  陳明富
                                      法  官  方百正
                                      法  官  陳宛榆
以上正本證明與原本無異。
如不服本判決，應於判決送達後10日內，向本院提出上訴狀。
中    華    民    國    95    年    5     月    26    日
                                      書記官  劉企萍
附錄本判決論罪法條
電子遊戲場業管理條例第15條：
未依本條例規定辦理營利事業登記者，不得經營電子遊戲場業。
電子遊戲場業管理條例第22條：
違反第15條規定者，處行為人1年以下有期徒刑、拘役或科或併
科新台幣500,000元以上2500,000元以下罰金。
中華民國刑法第266條
在公共場所或公眾得出入之場所賭博財物者，處1 千元以下罰金
。但以供人暫時娛樂之物為賭者，不在此限。
當場賭博之器具與在賭檯或兌換籌碼處之財物，不問屬於犯人與
否，沒收之。


司法院資訊處製作；財團法人民間司法改革基金會備份。
